【裁判字號】    95,聲判,56
【裁判日期】    951221
【裁判案由】    聲請交付審判
【裁判全文】
臺灣士林地方法院刑事裁定              95年度聲判字第56號
聲  請  人
即 告訴 人  甲○○
代  理  人  林廷隆  律師
被      告  乙○○
                      樓
上列聲請人因告訴被告等傷害等案件，不服臺灣高等法院檢察署
檢察長駁回再議之處分（95年度上聲議字第4887號），聲請交付
審判，本院裁定如下：
   主  文
聲請駁回。
  理  由
一、按告訴人不服上級法院檢察署檢察長或檢察總長認再議為無
    理由而駁回之處分者，得於接受處分書後10日內委任律師提
    出理由狀，向該管第一審法院聲請交付審判。法院認為交付
    審判之聲請不合法或無理由者，應駁回之。刑事訴訟法第25
    8條之1、第258條之3第2項前段，分別定有明文。
二、本件聲請人即告訴人甲○○以被告乙○○涉犯傷害等罪，向
    臺灣士林地方法院檢察署檢察官提出告訴，經該檢察署檢察
    官以95年度偵字第4783、9375、11478 號為不起訴處分後，
    聲請人不服，聲請再議亦經臺灣高等法院檢察署檢察長以再
    議為無理由而以95年度上聲議字第4887號處分駁回再議，聲
    請人於95年11月15日於收到該處分後，10日內即95年11月23
    日委任律師為代理人向本院提起交付審判之聲請，有該不起
    訴處分書、聲請書及送達證書在卷可憑，聲請交付審判之程
    序應無不合。
三、聲請交付審判意旨以：
  (一)高等法院檢察署95年度上聲議字第4887號處分書駁回告訴人
    再議之聲請，其理由無非以無證據證明被告有傷害告訴人之
    行為暨採信被告係正當防衛云云。
  (二)惟查聲請人之廚房係位於陽台，與大門還隔著客廳，鍋碗瓢
    盆均放於廚房，95午l 月20日若非被告侵入聲請人屋內傷害
    告訴人，告訴人焉可能從廚房拿出鍋子等物丟向被告，以防
    被告繼續傷害告訴人。且聲請人於聲請再議狀 (見聲證l)曾
    詳述不起訴處分書所載證人張愛玉之證詞與被告於源之鄉溫
    泉大廈管理委員會會議所述不同，則證人張愛玉之證詞與被
    告之辯詞是否可採，事實是否真如張愛玉與被告所述? 即不
    無疑義，但台灣高等法院檢察署駁回再議之處分書，對此理
    由卻未置一詞。
  (三)
  l.再者95年2月6日晚上告訴人確係與楊月霞通電話時，大門突
    傳來巨大的撞擊聲，楊月霞於電話中亦聽到有巨大聲響，如
    傳訊楊月霞來訊問即足證明被告係大力撞擊聲請人之大門，
    而非如被告所稱是其去找張愛玉而告訴人持防狼噴霧器噴伊
    云云，對此部分處分書並未詳述何以毋庸傳訊之理由，僅以
    被告所為，或出於正當防衛，或出於聲請人之挑釁 (聲請人
    係50多歲之老弱婦女，被告係41歲之壯年男子，聲請人焉敢
    挑釁被告？）或乏積極證據以實其說，且案件已明為由，認
    無庸傳喚。惟若非被告大力撞擊聲請人之大門引起巨響，告
    訴人怎可能因被告在叫張愛玉就去挑釁被告，對此有利告訴
    人之證人，處分書卻認毋庸傳訊，進而又謂告訴人乏積極證
    據以實其說，此豈不矛盾乎。
  2.再者若告訴人先持防狼噴霧器攻擊被告，致被告眼睛無法張
    開後，告訴人再進屋取出菜刀揮砍被告，致被告雙手被菜刀
    劃傷，則被告如何能奪下告訴人之菜刀而未有其他之刀傷？
    且告訴人既能持菜刀揮砍被告，焉可能告訴人被被告毆打成
    額部瘀腫、門牙兩顆脫落……等傷，對此客觀事實，台灣高
    等法院檢察署之處分書卻未置一詞，反而認定是告訴人挑釁
    ，被告是正當防衛，如此認定顯違經驗法則。
  (四)綜上所述，台灣高等法院檢察署之95年度上聲議字第4887號
    處分書認事用法顯然有誤，實難令聲請人甘服，為此爰依刑
    事訴訟法第258 條之l 第l 項之規定於法定期間內聲請交付
    審判，其餘詳細理由，待向台灣士林地方法院檢察署聲請閱
    卷後，再具狀補呈。
四、按法院認交付審判之聲請不合法或無理由者，應駁回之，刑
    事訴訟法第258 條之3 第2 項前段定有明文。次按，新修正
    刑事訴訟法第258 條之1 規定告訴人得向法院聲請交付審判
    ，係新增對於「檢察官不起訴或緩起訴裁量權」制衡之一種
    外部監督機制，法院僅就檢察官所為不起訴或緩起訴之處分
    是否正確加以審查，以防止檢察機關濫權，依此立法精神，
    同法第258 條之3 第3 項規定法院審查聲請交付審判案件時
    「得為必要之調查」，其調查證據之範圍，自應以偵查中曾
    顯現之證據為限；而同法第260 條對於不起訴處分已確定或
    緩起訴處分期滿未經撤銷者得再行起訴之規定，其立法理由
    說明該條所謂不起訴處分已確定者，包括「聲請法院交付審
    判復經駁回者」之情形在內，是前述「得為必要之調查」，
    其調查證據範圍，更應以偵查中曾顯現之證據為限，不得就
    告訴人新提出之證據再為調查，亦不得蒐集偵查卷以外之證
    據，否則，將與刑事訴訟法第260 條之再行起訴規定，混淆
    不清，亦將使法院兼任檢察官而有回復「糾問制度」之虞；
    且法院裁定交付審判，即如同檢察官提起公訴使案件進入審
    判程序，是法院裁定交付審判之前提，必須偵查卷內所存證
    據已符合刑事訴訟法第251 條第1 項規定「足認被告有犯罪
    嫌疑」檢察官應提起公訴之情形，亦即該案件已經跨越起訴
    門檻，否則，縱或法院對於檢察官所認定之基礎事實有不同
    判斷，但如該案件仍須另行蒐證偵查始能判斷應否交付審判
    者，因交付審判審查制度並無如同再議救濟制度得為發回原
    檢察官續行偵查之設計，法院仍應依同法第258 條之3 第2
    項前段規定，以聲請無理由裁定駁回。
五、本院查：
  (一)原一審檢察官於不起訴處分書認定被告於95年1 月20日中午
    ，因事前往證人張愛玉住處，而遭告訴人辱罵攻擊，被告並
    無大聲咒罵告訴人，而告訴人所受之傷勢應係告訴人持物品
    丟擲被告時不慎自傷所造成，且被告並無無故侵入告訴人住
    宅之情事，係以目擊證人即與告訴人住同樓層對門之鄰居張
    愛玉所為與被告所辯相符之證述、被告於當日受有額頭浮腫
    擦傷等傷勢之臺北市立聯合醫院95年1 月20日出具之被告驗
    傷診斷書1 紙、被告所呈之鍋子2 個、濾網1 個、菜刀1 把
    及告訴人自承確有持上開扣案物品丟擲被告，且其右手食指
    之擦傷應係拿物品丟擲被告時不小心自傷所致為據，並無不
    合理之處，堪予採信。告訴人雖指稱：其廚房係位於陽台，
    與大門還隔著客廳，鍋碗瓢盆均放於廚房，95午l 月20日若
    非被告侵入聲請人屋內傷害告訴人，告訴人焉可能從廚房拿
    出鍋子等物丟向被告，以防被告繼續傷害告訴人。且聲請人
    於聲請再議狀 (見聲證l)曾詳述不起訴處分書所載證人張愛
    玉之證詞與被告於源之鄉溫泉大廈管理委員會會議所述不同
    ，則證人張愛玉之證詞與被告之辯詞是否可採，事實是否真
    如張愛玉與被告所述? 即不無疑義。然查，姑不論被告與證
    人張愛玉如何聯絡購買菇類之事，上開時間，被告應係在張
    愛玉門口叫門，告訴人應有充足之時間準備上開鍋碗瓢盆，
    實難認有何疑義之處。
  (二)又被告於95年2 月6 日案發當日確因遭刀器割傷及外力攻擊
    ，造成左手無名指2 ×1 ×1 公分撕裂傷、左手食指1 ×0.
    1 ×0.1 公分撕裂傷及臉部、頭部、頸部、右中指、右膝、
    左耳後、右掌等身體多處瘀腫、擦傷，經臺北市立聯合醫院
    醫師予以縫合及診療等情，此有臺北市立聯合醫院95年2 月
    6 日被告之甲種診斷書1 紙在卷可佐；而證人張愛玉於偵查
    中亦證稱：「95年2 月6 日晚間8 時許，我剛進家門，在浴
    室準備要洗澡，突然聽到在門外有人大喊『愛玉、趕快救我
    ，有人要殺我』，我趕緊出門查看，發現被告手上都是血，
    站在告訴人住處鐵門外，告訴人住處門口地上都是血跡，我
    趕緊打電話叫救護車，警察來的時候，我有看見告訴人嘴巴
    流血，但告訴人當時嘴裡仍一邊咒罵要人全家死光光的話。
    」等語。再依告訴人受傷之部位係額部、鼻部、下巴、後頭
    部、右腕等部位瘀腫、下排門牙2 顆脫落出血、下唇撕裂傷
    ，應係被告出手反擊所造成，有臺北市立聯合醫院95年2 月
    6 日告訴人之甲種診斷書影本1 紙在卷可查，核與被告辯稱
    係遭告訴人持刀割傷手部後，整個人處於驚恐之下，一直用
    手去揮打告訴人等情節並無不符。從而，原一審檢察官認定
    被告於95年2 月6 日案發當時確係遭告訴人以菜刀攻擊，被
    告一時情急，恐自己生命、身體遭遇不測危害，始奮力出手
    制止告訴人之行為，被告係出於防衛自己之意思而出手傷害
    告訴人，應屬有據，而堪採信，從而，原一審檢察官認定告
    訴人所受之傷，應係被告出於為排除告訴人不法侵害之行為
    所致，並無防衛過當情事，依刑法第23條前段規定，應屬不
    罰之正當防衛行為，符合證據及論理法則，亦無不合。另告
    訴人指稱被告侵入其住宅部分，原一審檢察官依告訴人自承
    確持防狼瓦斯噴霧器朝被告噴灑，認定被告所辯遭噴霧器噴
    灑，眼睛看不清楚，又被告訴人持刀攻擊，一邊抵抗一邊想
    逃走，驚慌之下逃錯方向等語，符合常情，則被告並非故意
    侵入告訴人住宅，自與刑法第306 條第1 項之侵入住宅罪構
    成要件未合，亦無不合情之處。至告訴人要求傳喚證人楊月
    霞以證明95年2 月6 日晚上其與楊月霞電話通話時，楊月霞
    有聽到巨大聲響云云，依上所述，此部分告訴人原不得提出
    新證據再為調查，且該證人並非目擊案發情形，無法證明本
    件犯罪事實，又告訴人所提出之監視器拍攝畫面自95年2 月
    6 日晚上8 時15分52秒至20分7 秒止，均無打架畫面，有該
    錄影光碟可憑，實無法採信此部分告訴人之指述。
  (三)原一審檢察官認定被告於95年6 月22日案發時僅因細故與告
    訴人發生爭執，並無以言語恐嚇告訴人之情事，係以證人即
    車號770-CB號計程車司機王志瑞到庭證稱：「95年6 月22日
    晚上，有到源之鄉溫泉大廈前搭載一女客人，當天是有人打
    電話叫我的車，我開車到現場時，該女客人就已在車外跟一
    名男子吵架，女客人上車後，該名男子又把車門拉住，不讓
    她關車門，我就跟那男的講車子是我的，請他們兩人不要亂
    來，該名男子就放手」、「並無印象該名男子有無拿東西丟
    女客人，也沒聽清楚雙方吵架的內容，只記得雙方就是吵架
    的樣子，女生也沒有特別害怕的樣子。」等語及證人即95年
    6 月22日案發現場值班警衛羅秉鈞證稱：「當時告訴人叫了
    計程車在警衛室外面等車，告訴人來警衛室拿信，告訴人看
    了被告一眼，被告就對告訴人說『妳看什麼看』，後來告訴
    人在上車前，突然對被告破口大罵，被告聽了很生氣，就上
    前要告訴人下車，不過告訴人還是乘坐計程車離去，現場並
    未聽到被告說任何恐嚇告訴人的話，兩人只是爭吵而已。」
    等語，核與被告所辯相符，因而為如上之認定，應屬有據，
    而堪採信，此部分告訴人指訴被告有恐嚇犯行，尚嫌無據。
  (四)從而，原臺灣士林地方法院檢察署檢察官之不起訴處分及台
    灣高等法院檢察署檢察長之處分，依上開證據及說明，認被
    告乙○○侵入住宅、傷害、恐嚇罪嫌不足，應無不合，而告
    訴人聲請交付審判所主張之事實及理由，並無法使本院達到
    「足認被告有犯罪嫌疑」檢察官應提起公訴之情形，揆諸上
    開說明，本件交付審判之聲請為無理由，應予駁回。
五、依刑事訴訟法第258條之3第2項前段，裁定如主文。
中    華    民    國    95    年    12    月    21   日
                  刑事第一庭審判長法  官  洪英花
                                  法  官  林清吉
                                  法  官  雷雯華
以上正本證明與原本無異。
本件不得抗告。
                                  書記官  陳如玲
中    華    民    國    95    年    12    月    21    日


司法院資訊處製作；財團法人民間司法改革基金會備份。
